【裁判字號】    90,上訴,1647
【裁判日期】    901225
【裁判案由】    搶奪等
【裁判全文】
臺灣高等法院高雄分院刑事判決                    九十年度上訴字第一六四七號
    上訴人即被告  丙○○
右上訴人因搶奪等案件，不服臺灣高雄地方法院九十年度訴字第一五二六號中華民國
九十年九月十八日第一審判決（起訴案號：臺灣高雄地方法院檢察署九十年度偵字第
九六八二號），提起上訴，本院判決如左：
    主  文
原判決撤銷。
丙○○意圖為自己不法之所有，而搶奪他人之動產，累犯，處有期徒刑貳年肆月。
扣案之鑰匙肆支均沒收。
    事  實
一、丙○○前於民國八十五年及八十七年間曾因多次竊盜案件，分別經法院各判處有
    期徒刑六月、十月及一年二月（後二者經合併定其執行刑為有期徒刑一年十一月
    ），均已先後於八十六年九月十日、八十九年九月十日執行完畢。詎其仍不知悔
    改，復意圖為自己不法之所有，先於九十年五月十七日下午五時許，在高雄縣鳳
    山市灣頭南巷，趁丁○○至附近雞母山運動之際，以其所有自備之鑰匙竊取丁○○停放在該巷內之車牌號碼ＯＥＧ─七四八號機車乙部，以作為搶奪他人財物之
    用。丙○○並於竊得上開機車後，意圖為自己不法之所有，騎乘該車，頭戴全罩
    式安全帽至高雄市區尋找行搶對象，旋於翌（十八）日上午十一時二十分許，騎
    乘該車行經高雄市○○區○○路四三六號前，見乙○○在該處停放機車開啟機車
    置物箱拿取皮包，即趁其不備之際，自後靠近搶奪乙○○之皮包乙只（內有現金
    新台幣八千一百元、信用卡、身分證、駕照、存摺簿等財物），得手後立即加速
    逃離現場，因乙○○徒步追逐沿途高喊搶劫，適有吳俊良騎車經過，依乙○○指
    明前方逃逸歹徒之性別特徵，緊隨追蹤至高雄市○○區○○路五一三巷八號前，
    見丙○○停車熄火，即上前欲加以逮捕，丙○○見狀又欲發動機車逃離，經吳俊
    良立即拔下其機車鑰匙，將其拉下車，取下安全帽，始行就範，並自丙○○所騎
    乘之機車踏板上取出乙○○遭搶之皮包。後經吳俊良將丙○○扭送警察局經乙○○指認無誤，而另行查獲上開竊盜案情，並扣得其所有供犯竊盜罪所用之鑰匙四
    支。
二、案經高雄市政府警察局左營分局移送臺灣高雄地方法院檢察署檢察官偵查起訴。
    理  由
一、訊據上訴人即被告丙○○矢口否認上開竊盜、搶奪犯行，辯稱：伊是搭計程車到
    高雄市○○區○○路五一三巷八號附近找人，正站在ＯＥＧ─七四八號機車旁，
    吳俊良就上前說機車踏板上的皮包是伊搶的，該車不是伊偷的，扣案鑰匙、安全
    帽均不是伊的云云。經查：
(一)、被告於九十年五月十八日上午十一時二十分許，騎乘車牌號碼ＯＥＧ─七四八號
    機車，頭戴全罩式安全帽，在高雄市○○區○○路四三六號前，趁被害人乙○○
    停放機車開啟機車置物箱拿取皮包之際，自後搶奪乙○○甫取出之皮包乙只（內
    有現金新台幣八千一百元、信用卡、身分證、駕照、存摺簿等財物），適因吳俊
    良騎車經過，見乙○○高喊搶劫徒步追捕歹徒，旋即依乙○○指明前方歹徒之性
    別特徵，緊隨追蹤被告至高雄市○○路五一三巷八號前，見被告停車熄火，即上
    前欲加以逮捕，被告見狀又欲發動機車逃離，經吳俊良拔下機車鑰匙，將其拉下
    車，取下安全帽，被告始行就範，並自被告所騎車之機車踏板上起出乙○○遭搶
    之皮包，將被告扭送警局等情節，業經被害人乙○○於警訊及原審中指認陳述綦
    詳（偵卷第十一頁、原審卷第四七至五頁），且經證人吳俊良於警訊、偵查中及
    原審審理時歷次證述明確（偵卷第十二至十三頁、第五二頁背面至五三頁、原審
    卷第六八至七一頁），並有移送警局當日被告所穿著之服裝、騎乘之機車、配戴
    之安全帽等照片六幀附卷可觀（偵卷第十四至十六頁），按被害人乙○○遭搶當
    時乃係正午時分，光甲化日之下遭人近距離行搶，且於歹徒逃逸時並徒步在後追
    逐，縱歹徒行搶時頭戴安全帽而無法看見面貌，然被害人對於該名行搶歹徒之性
    別、穿著服裝、安全帽型樣顏色、所騎乘之機車等外觀，當可清楚明見且印象深
    刻，且由被害人遇有路人吳俊良協助時，當時歹徒逃逸之方向，有一男一女之機
    車騎士，經吳俊良詢問何者為行搶之人，被害人立即明確指認該名男性機車騎士
    即為歹徒一情，亦據證人吳俊良陳明在卷，益徵被害人已清楚見到行搶歹徒之衣
    著外觀，至為明確，而被害人嗣於當日十二時五十分在警局指認被告之眼神及所
    穿著之黑色短袖襯衫、五分短褲等衣物特徵，暨連同移送警局之安全帽、機車等
    相關證物，均與歹徒完全吻合等語，距其遭遇行搶亦僅經過一個多小時，歹徒之
    外觀特徵當仍在其明確記憶中，故其在警局所為之指認，誠屬正確無誤，至堪認
    定。又被害人遇吳俊良協助時，歹徒尚未離開被害人視線範圍，經被害人指明前
    方戴黑色安全帽騎乘機車之男子即為行搶歹徒，後經吳俊良沿路緊隨跟蹤該名歹
    徒予以逮捕之人即為本案被告，亦據證人吳俊良證實，被告確係騎乘上開機車至
    高雄市○○路五一三巷八號前，經吳俊良隨後趕至予以逮捕一情，亦堪肯認，被
    告所辯係搭乘計程車至該處等語，顯不可採信。參之被害人遭搶之皮包確係在被
    告所騎乘之機車踏板上尋獲，被告見吳俊良出現欲加逮捕時，猶發動機車試圖逃
    離，經吳俊良立即拔下被告機車鑰匙，將其拉下車，取下安全帽，被告始行就範
    等情節，均據吳俊良指證明確，被告確係搶奪被害人皮包之歹徒，洵堪確認。
(二)、被告搶奪被害人乙○○皮包時所騎乘之上開ＯＥＧ─七四八號機車，係被害人丁○○所有，於九十年五月十七日下午五時許（即被告行搶前日），騎至高雄縣鳳
    山市雞母山運動時，停放在高雄縣鳳山市灣頭南巷內遭人竊走等情，業經被害人
    丁○○陳明在卷，並有車輛協尋電腦輸入單及贓物認領保管收據各一紙在卷可稽
    ，審酌被告於上開車輛失竊後翌日上午，即以該車作為搶案之交通工具，而被害
    人丁○○亦稱其停放機車時，現場有一年約四十歲、高壯之男子在場，所描述之
    可疑男子特徵與被告之年紀、體形相像（偵卷第八至九頁、原審卷第四五至四七
    頁），又被告前已有多次竊盜犯罪前科，有原審被告院內索引卡紀錄表、臺灣高
    等法院被告全國前案紀錄表及臺灣高雄地方法院檢察署刑案資料查註紀錄表各一
    份在卷可稽，前案之數起竊盜案件，犯罪情節亦與本案涉案情節相同，均同係竊
    取機車之案情，業經原審調取前案之原審八十五年度易字第六五三九號、八十七
    年度易字第二０八六號、八十七年度易字第五五三九號判決審閱無誤，有前揭判
    決書影本附卷供參，故上開機車確係遭被告所竊，應堪以認定。又被告竊得上開
    機車後，旋即於翌日上午騎乘該車搶奪被害人乙○○皮包，其有以該機車作為搶
    奪他人財物之犯罪工具，亦堪肯認。
(三)、綜上所述，被告竊盜、搶奪犯行，事證已臻明確，其猶空口否認，實無可採，被
    告犯行，足堪認定。被告雖提出高雄市凱旋醫院之診斷書以證明其有精神有問題
    ，惟據其所提出之診斷書僅記載「疑似情感性精神病」於八十六年間前去急診兩
    次，但未持續治療（本院卷第七頁），因其僅係前去急診，並未持續治療，且係
    「疑似」，是否確係精神病，並未確定，再者，其前往治療時間在八十六年間，
    距本件之發生之九十年五月間，已有數年之久；另外，本件被告於先行竊取機車
    後又再騎該機車行搶，可見其已有事先計劃，且於警、偵訊及審理中其答辯清楚
    ，足見其行為時之精神狀況與一般常人並無不同，尚難以前開診斷書認定其行為
    時有精神耗弱或喪失之情形。
二、核被告所為，係犯刑法第三百二十條第一項竊盜罪及同法第三百二十五條第一項
    搶奪罪。被告竊取機車後旋即於翌日上午騎乘該車搶奪他人財物，足見其竊取機
    車之際即有以該機車行搶之意思存在，因此，所犯竊盜、搶奪二罪間，應有方法
    結果之牽連關係，為牽連犯，應從一重之搶奪罪處斷。公訴人認被告所為係分論
    併罰之數罪，尚有未洽。又被告前於八十五年及八十七年間曾因多次竊盜案件，
    分別經法院各判處有期徒刑六月、十月及一年二月（後二者經合併定其執行刑為
    有期徒刑一年十一月），已先後於八十六年九月十日、八十九年九月十日執行完
    畢等事實，有原審被告院內索引卡紀錄表、臺灣高等法院被告全國前案紀錄表及
    臺灣高雄地方法院檢察署刑案資料查註紀錄表各一份，暨前案之原審八十五年度
    易字第六五三九號、八十七年度易字第二０八六號、八十七年度易字第五五三九
    號判決在卷可稽，其受有期徒刑之執行完畢後，五年以內再犯有期徒刑以上之本
    罪，為累犯，應依刑法第四十七條之規定加重其刑。
三、原審予以論罪科，固非無見，惟騎乘機車必須戴安全帽，為現行交通法規所明定
    （道路交通安全規則第八十八條第五款參照），因此，尚難認被告所戴之安全帽
    係供犯搶奪罪之用，原審以扣案之安全帽係被告供犯罪所用之物為由宣告沒收，
    尚有未洽，被告上訴意旨否認犯罪，雖無理由，惟原判決既有可議之處，應由本
    院予以撤銷改判。審酌被告前已有多次竊盜前科，已如前述，猶不知悔改，復犯
    相同之罪，且以竊得之機車供罪行搶交通工具，嚴重危害社會治安，犯罪情節更
    甚以往，足見前案之執行未收矯治之效，有再入監服刑之必要，犯後猶飾詞狡辯
    ，審理期間態度亦不佳，毫無悔意等一切情狀，量處如主文所示之刑。扣案之鑰
    匙四支，被告雖否認與本案無關，非其所有云云，然鑰匙乃係吳俊良逮捕被告時
    自被告所騎乘之上開機車所拔下等情，業據證人吳俊良陳明，上開扣案物均係為
    被告所有之物，要屬無疑，且參之被告前案竊盜案情，亦均係以自備鑰匙竊取機
    車之犯罪手法（見上揭前案判決），扣案鑰匙應係被告竊取機車時所使用之工具
    ，應堪認定，故依刑法第三十八條第一項第二款規定宣告沒收。
據上論結，應依刑事訴訟法第三百六十九條第一項前段、第三百六十四條、第二百九
十九條第一項前段、刑法第三百二十條第一項、第三百二十五條第一項、第五十五條
、第四十七條、第三十八條第一項第二款，罰金罰鍰提高標準條例第一條前段，判決
如主文。
本案經檢察官王登榮到庭執行職務。
中    華    民    國      九十      年      十二      月      二十五    日
                              臺灣高等法院高雄分院刑事第一庭
                                  審判長法官  王光照
                                        法官  黃壽燕
                                        法官  黃仁松
右正本證明與原本無異。
如不服本判決，應於判決送達後十日內向本院提出上訴狀，其未述理由者並應於提
出上訴狀後十日內向本院補提理由書（應附繕本)。
                                      書記官  呂明燕
中    華    民    國      九十      年      十二      月      二十七    日
附錄：本判決論罪科刑法條：
刑法第三百二十條第一項
意圖為自己或第三人不法之所有，而竊取他人之動產者，為竊盜罪，處五年以下有期
徒刑、拘役或五百元以下罰金。
刑法第三百二十五條第一項
意圖為自己或第三人不法之所有，而搶奪他人之動產者，處六月以上五年以下有期徒
刑。
                                                                        Ｑ


司法院資訊處製作；財團法人民間司法改革基金會備份。
